【裁判字號】    98,訴,1160
【裁判日期】    990303
【裁判案由】    給付違約金
【裁判全文】
臺灣臺北地方法院民事判決              98年度訴字第1160號
原      告  甲○○
被      告  丙○○
訴訟代理人  楊廣明律師
上列當事人間請求給付違約金事件，本院於民國99年2 月1 日言
詞辯論終結，判決如下：
    主  文
原告之訴及假執行之聲請均駁回。
訴訟費用由原告負擔。
    事實及理由
一、原告主張：兩造原係男女朋友關係，被告則擔任警察乙職，
    嗣因雙方感情思想不合，故予分手。詎料，兩造分手後被告
    提出切結書乙紙，請求原告給付上百萬元賠償金，並向嘉義
    地方法院對原告提出多次訴訟，原告不堪其擾而於民國97年
    4 月底以電子郵件投書警政署署長信箱投訴被告濫行訴訟之
    行為，被告竟復以原告之投訴行為構成侵權行為，再向嘉義
    地方法院提起損害賠償訴訟，惟於前開損害賠償訴訟繫屬於
    第一審訴訟進行中，兩造達成和解，並於97年6 月12日簽訂
    和解書（下稱系爭和解書），和解條件約定：被告不得向原
    告提出任何告訴（刑事訴訟及民事訴訟），包括現有告訴、
    97年6 月17日、19日民事訴訟；原告不得向被告投書警政署
    或任何機關投訴；違約之一方應賠償新臺幣（下同）200 萬
    元等。然而被告未撤回嘉義地方法院97年度嘉簡字第735 號
    訴訟，並經判決被告勝訴，原告應給付被告6 萬元，原告不
    服提起上訴後，始經嘉義地方法院97年度簡上字78號判決認
    定被告違反系爭和解書之約款，顯已無權利保護之必要，被
    告乃敗訴確定。又就同投訴事件，被告尚仍向嘉義地方法院
    檢察署提出97年度偵字第6255號、97年度上聲議字第944 號
    （臺南高檢署）、97年度偵字第8370號、97年度偵字第7048
    號等刑事告訴；且就系爭和解書內容重複提出97年度嘉簡調
    字第264 號、97年度嘉小調字第396 號等民事損害賠償訴訟
    ，現繫屬於嘉義地方法院審理中，是被告之行為足認已多次
    違反系爭和解書之約定，並致原告疲於應訴無法尋得正常工
    作，生活大受影響至感痛苦，被告既視系爭和解書約定於不
    顧，所為顯至屬可議，自應依約賠償200 萬元之違約金。為
    此，爰依系爭和解書之法律關係，並依民法第199 條規定，
    訴請被告給付違給金，並請勿令酌減以懲被告嚴重違背誠信
    及濫訴之行為等語。並聲明：
    (一)被告應給付原告200 萬元，及自起訴狀本送達翌日起至清
      償日止，按年息5 ％計算之利息。
    (二)願供擔保，以代釋明，請准宣告假執行。
二、被告則以：
    (一)被告為認真服公職聲譽優良之警察，但長久以來之努力與
      聲譽皆因原告前開投訴行為毀於一旦。兩造於簽訂系爭和
      解書前，被告之長官即訴外人乙○○小隊長已因承受處理
      投訴之壓力，致使其精神狀況大受影響，但原告簽訂系爭
      和解書之隔日即97年6 月13日下午，再次又打電話給乙○○騷擾，導致乙○○精神崩潰，原告明顯違反系爭和解書
      之約定在先，被告自得以嘉義地方法院97年度簡上字第78
      號（原審為97年度嘉簡字第735 號訴訟）審理中97年10月
      23日答辯狀之送達，作為解除和解契約之意思表示。
    (二)被告向嘉義地檢署提出刑事之告訴，其中關於97年度偵字
      第6255號妨害名譽、97年度偵字第6256號誣告事件，屬於
      告訴乃論妨害名譽部分已於97年6 月12日撤回告訴，非告
      訴乃論部分無法撤回；97年度偵字第8370號妨害名譽部分
      亦於97年10月28日撤回告訴；97年度第偵字第7048號竊盜
      及侵占等非屬系爭和解書之投訴範圍，被告自得起出告訴
      。至於其他之偽證及詐欺案件，本非告訴乃論之罪無法撤
      回，依民法246 條規定，應屬無效。況兩造縱簽有系爭和
      解書，惟系爭和解書非經鄉鎮市調解條例第25條第2 項之
      調解程序，則關於被告不得提出刑事告訴之約定自屬無效
      ，更不發生同意捨棄或撤回之效果，從而被告即侵曾就97
      年度他字第761 號（即97年度偵字第6255號）妨害名譽不
      起訴部分提起再議，亦未違背系爭和解書之約定，另被告
      就97年度他字第816 號（即97年度偵字第6256號）誣告案
      件不起訴部分提起再議，因此係非告訴乃論之罪，告訴權
      不因成立系爭和解書而受影響，自不影響被告就此提出再
      議之程序，乃屬當然。
    (三)又兩造間之民事訴訟部分，其中嘉義地方法院97年度嘉簡
      字第735 號（上訴案號：嘉義地方法院97年度簡上字第78
      號），本係系爭和解書簽定前所提起之訴訟，惟於訴訟繫
      屬中該案一審法官議行調解，兩造皆表示無法調解而改分
      案，至該案一審終結前，原告皆未執已簽定之系爭和解書
      主張而遭敗訴之判決，縱令原告事後於該案上訴程序中追
      加系爭和解書為攻擊防禦方法而獲勝訴判決，亦足認兩造
      於簽訂系爭和解書之真意，已默示同意該訴訟並非系爭和
      解書之和解範圍，遑論該案訴訟係因原告不同意調解所致
      ，遂衍生該案一審後續之訴訟及上訴程序，此部分全歸由
      被告負擔尚非公平。而嘉義地方法院97年度嘉小字第1319
      號、98年度嘉簡字第35號訴訟，業已因兩造連續兩次未到
      庭，而依民法第191 條第2 項規定，視為撤回起訴而報結
      ，被告茲既未曾提起訴訟，自無違反系爭和解書之約定。
      另被告對原告提起之97年度嘉小調字第396 號損害賠償事
      件，與系爭和解書所立事實已非同一，被告仍無違約。
    (三)縱認被告仍有違約之情事，惟系爭和解書並未特別約定違
      約金之性質，應法應視為損害賠償總額之預定，是原告實
      際所受之損害究為如何，自應由原告負舉證責任，並藉以
      衡酌本件違約金是否過高。而關於嘉義地方法院97年度嘉
      小字第1319號、嘉義地方法院98年度嘉簡字第35號訴訟，
      被告因原告之投訴染有精神疾病，皆常往來醫院治療或住
      院而未到庭，而原告亦皆兩次未到庭，前開訴訟依法視為
      撤回，是以原告實際之損害輕微，何來有常法院無法工作
      致精神痛苦不堪情事；甚者原告若有損害，亦僅有應訴時
      間之浪行費，其請求200 萬元之違約金顯屬過高，被告自
      得請酌減。又依嘉義地方法院96年度嘉簡字第950 號及96
      年度簡上字第2 號民事判決及其確定證明書，被告對於原
      告計有150萬元以上之金錢債權及法定利息，且均已屆清
      償期，被告亦得依民法第334條規定，主張抵銷。
    (四)並聲明：原告之訴及假執行之聲請均駁回；如受不利判決
      ，願供擔保，請准宣告免為假執行。
三、兩造不爭執之事實：
    (一)兩造曾為男女朋友，現已分手。
    (二)兩造於96年9 月8 日訂定還款契約切結書（下稱系爭切結
      書），被告並依系爭切結書起訴請求原告給付，經嘉義地
      方法院96年度嘉簡字第950 號、97年度簡上字第2 號判決
      原告應給付被告20萬元，及自96年10月13日起至清償日止
      ，按年息5 ％計算之利息。
    (三)原告於97年4 月底以電子郵件投書警政署署長信箱投訴被
      告濫行訴訟之行為，被告複以原告之投訴行為構成侵權行
      為為由，向嘉義地方法院提起損害賠償訴訟，嗣於前開損
      害賠償訴訟繫屬於第一審訴訟進行中，兩造於97年6 月12
      日訂立系爭和解書，約定：「一、甲方（即被告）不得向
      乙方（即原告）提出任何告訴、刑事訴訟及民事訴訟（包
      括現有告訴、97年6 月17日、19日民事訴訟）。並不得向
      乙方騷擾及家人為不法行為。不包括97年8 月21日清償債
      務訴訟。二、乙方不得向甲方投書警政署或任何機關投訴
      。三、雙方若有違約者，一方賠償200 萬整。」。
    (四)被告未撤回前開損害賠償訴訟，經嘉義地方法院97年度嘉
      簡字第735 號判決原告應給付被告6 萬元，原告提起上訴
      後經嘉義地方法院97年度簡上字第78號改判被告敗訴確定
      ，判決理由略為：「應認兩造確實已就本件侵權行為損害
      賠償事件成立和解…，依前揭和解條款第1 款之文字記載
      ，雖無被上訴人（即本件被告）應撤回本件訴訟之用語，
      惟按解釋意思表系，應探求當事人之真意，不得拘泥於所
      用之辭句，民法第98條定有明文。兩造既約定被上訴人不
      得再就本事件對上訴人（即本件原告）提出任何「告訴」
      ，包括本件訴訟。則兩造之真意即係被上訴人不得繼續本
      件訴訟而應予撤回，否則前揭約款即失其意義。是應認兩
      造間確有被上訴人應撤回本件訴訟之合意。依前揭說明，
      被上訴人於前揭合意成立後，未撤回本件訴訟，自應認其
      訴欠缺權利保護要件。…，據此認被上訴人之起訴，欠缺
      權利保護必要，為不合法，應予駁回。」。
    (五)被告就原告之投訴除了提起前開損害賠償訴訟外，尚有如
      附表所示之民、刑事訴訟。
      1.和解契約契約締結時，尚有附表編號嘉義地院97年度
        訴字第202號清償債務民事案件、編號嘉義地檢97年
        度他字第677號侵占刑事案件、編號嘉義地檢97年度
        他字第761號妨害名譽刑事案件、編號嘉義地檢97年
        度他字第816號誣告刑事案件、編號嘉義地院97年度
        嘉簡字第735號侵權行為損害賠償民事案件等案件繫屬
        。
      2.和解契約成立後，被告復提起附表編號嘉義地檢97年
        度他字第1342號妨害名譽之刑事告訴、編號嘉義地檢
        97年度他字第1582號偽證之刑事告發、編號嘉義地檢
        97年度他字第1663號詐欺案件之刑事告發、編號嘉義
        地院97年度嘉小字第1319號侵權行為損害賠償之民事案
        件、編號嘉義地院98年度嘉簡字第35號侵權行為損害
        賠償之民事案件。
四、本件兩造爭執之重點在於：
    (一)原告是否於97年6月13日再度投訴，違反系爭和解契約第2
      條之約定？如是，被告是否得以原告違約在先為由解除系
      爭和解契約？
    (二)關於被告對原告提出刑事告訴或告發部分，兩造和解書締
      結後，如附表所示，則被告以下之行為，是否違反和解契
      約之約定？
      1.關於附表編號嘉義地檢97年度他字第677號被告告發
        原告侵占案件，屬非告訴乃論之罪，被告未積極撤回其
        告訴（告發），是否違反和解契約之約定？檢察官其後
        對原告為不起訴處分，然被告於和解契約締結後再對該
        不起訴處分再議，是否違反和解契約之約定？
      2.關於附表編號嘉義地檢97年度他字第761號被告告訴
        原告妨害名譽案件，檢察官以被告撤回對原告之告訴而
        為不起訴處分，然被告竟對該不起訴處分再議，則被告
        之行為是否違反和解契約之約定？
      3.關於附表編號嘉義地檢97年度他字第816號被告告發
        原告誣告案件，亦為非告訴乃論之罪，被告對該案表示
        撤回，檢察官為不起訴處分後，又對該不起訴處分再議
        ，被告之行為是否違反和解契約之約定？
      4.被告於和解契約締結後，復對原告提起附表編號妨害
        名譽（嘉檢97年度他字第1342號）、附表編號偽證（
        嘉檢97年度他字第1582號）、附表編號詐欺（嘉檢97
        年度他字第1663號）之告訴或告發，是否違反和解契約
        之約定？其中附表編號嘉檢97年度他字第1342號之妨
        害名譽案件被告事後撤回告訴是否能解免其違約之賠償
        ？
    (三)關於被告對原告提出之民事案件部分，兩造和解書締結後
      ，如附表所示，除了附表編號所示嘉義地院97年度訴字
      第202號清償債務之民事訴訟不在和解契約範圍外，尚有
      三件民事案件繫屬，則被告下列行為是否違反和解契約之
      約定？
      1.原告不服附表編號嘉義地方法院97年度嘉簡字第735
        號之簡易判決，提起上訴，被告於二審未為撤回起訴之
        意思表示，但遭嘉義地方法院以兩造和解為由，認被告
        起訴欠缺權利保護必要駁回被告之訴。被告消極不撤回
        之行為，是否違反和解契約之約定？
      2.被告於和解契約締結後，復對原告提起附表編號、
        侵權行為損害賠償之訴，是否違反和解契約之約定？其
        後被告以不到庭二次而視為撤回起訴，是否違反和解契
        約之約定？
    (四)如被告有違反系爭和解契約之行為，原告請求被告給付20
      0萬元之違約金是否有理？被告抗辯違約金之約定過高，
      請求予以酌減，並以其對原告150萬元之債權抵銷，是否
      有理？
五、現就兩造爭執之重點，析述如下：
    (一)原告是否於97年6月13日再度投訴，違反系爭和解契約第2
      條之約定？如是，被告是否得以原告違約在先為由解除系
      爭和解契約？
      1.依兩造系爭和解書第2條約定「乙方（原告）不得向甲
        方（被告）投書警政署或任何機關投訴」，足見和解契
        約締結後，原告不得有向警政署或任何機關投訴或投書
        之行為，堪予認定。
      2.被告雖抗辯原告於97年6月13日再度向伊小隊長投訴，
        有違反系爭和解契約之約定云云。然被告任職保一總隊
        之小隊長，即證人乙○○到庭證稱：「（和解書簽訂時
        間是97年6月12日，隔天原告是否有打電話給你？）是
        。他說：我的隊員丙○○，是否已撤銷告訴，如果他沒
        有撤銷告訴，我還是要出庭」等語（見本院卷第138頁
        ）。足徵被告雖於系爭和解契約書簽訂後曾致電予原告
        之小隊長乙○○，既非向警政署或任何機關投訴，觀其
        行為亦非投訴被告，僅係向被告長官詢問被告撤回告訴
        之情形，以決定是否應訴，故被告抗辯原告違反和解契
        約，尚非可信。從而，被告以原告先違反和解契約約定
        為由，主張解除系爭和解契約，即非可採。
      3.被告雖再抗辯告訴權之行使係屬公法上意思表示，除法
        有明文經鄉鎮市調解條例第25條第2項之調解程序撤回
        之刑事告訴或自訴，而認告訴人已表示放棄對被告之刑
        事告訴權外，並無其他經私人和解契約而令告訴人之告
        訴權捨棄之規定，從而即便於私人之和解契約約定放棄
        告訴權之約定亦與法有違，應認為依民法第73條之規定
        無效云云（本院卷175頁）。惟告訴權人自有決定行使
        其告訴權與否之自由，如告訴權人願意在一定之條件下
        放棄對他人之告訴權，尚非違反公序良俗，社會上亦屬
        常見，尚非法所不許。如車禍案件、傷害案件以撤回告
        訴為和解條件之一即是。被告辯稱該部分不得於私人和
        解契約中約定，顯有誤會，該部分辯解亦非可採。
    (二)關於被告對原告提出刑事告訴或告發部分，被告未為積極
      撤回告訴、告發之行為，或是另行再提出告訴、告發之行
      為，是否違反和解契約之約定？
      1.關於附表編號嘉義地檢97年度他字第677號被告告發
        原告侵占案件，屬非告訴乃論之罪，被告未積極撤回其
        告訴（告發），是否違反和解契約之約定？檢察官其後
        對原告為不起訴處分，然被告於和解契約締結後再對該
        不起訴處分提起再議，是否違反和解契約之約定？
        (1)依兩造系爭和解契約第1條約定「甲方（被告）今後
          不得向乙方（原告）提出任何告訴、刑事訴訟及民事
          訴訟（包括現有告訴、民事訴訟，不包括97年8月21
          日清償債務訴訟）。並不得向乙方騷擾及家人不法行
          為」，有該和解契約書影本在卷可證（本院卷55頁）
          。可見兩造為平息糾紛，約定被告不得再對原告提出
          任何訴訟，依和解契約之文義解釋，自包括以新事實
          再提出訴訟在內。
        (2)見證兩造簽定系爭和解契約之證人，即證人乙○○、
          丁○○均一致證稱：「（當時和解書約定被告不得向
          乙方提出任何告訴，是否包括現有的訴訟應主動撤回
          ？）證人乙○○：是。從簽和解書之後，雙方不可以
          有告訴或投訴的事情，包括之前的那兩件，也就是從
          此以後一筆勾銷。證人丁○○：他有附帶逼個清償債
          務的一個告訴，不包括清償債務的告訴。證人乙○○
          ：和解書是丁○○製作的，所以證人丁○○講的對。
          我們是請雙方出來談，看有什麼誤會，大家講清楚不
          要告來告去」等語（本院卷138頁）。按解釋意思表
          示，應探求當事人之真意，不得拘泥於所用之辭句，
          民法第98條定有明文，兩造既由證人乙○○、丁○○
          出面協調並促成兩造締結和解契約以彌紛爭，從前開
          證人之證詞，可知與文義解釋尚無不同，兩造締結和
          解契約之真意，除了附表編號之清償債務訴訟外，
          對於現有之訴訟，被告應撤回之，且未來被告不得向
          再原告提起任何之民、刑事訴訟；原告亦不得向被告
          之機關為投訴或投書之行為，堪以認定。
        (3)附表編號嘉義地檢97年度他字第677號被告告發原
          告侵占案件，屬非告訴乃論之罪，但被告若為積極撤
          回告發之行為，檢察官亦會審酌告發人之態度而決定
          為起訴或不起訴處分，故撤回之行為雖無立即終結訴
          訟之效果，但尚非不能為之，且一般實務上對於檢察
          官是否為起訴之決定仍有一定程度之影響。依據證人
          丁○○及乙○○證詞可知，兩造之真意在於被告應為
          積極撤回告訴或告發之行為，故被告抗辯非告訴乃論
          無法撤回，故非違約云云，尚非可採。原告主張被告
          此部分行為違反系爭和解契約，為可採信。至於被告
          於檢察官為不起訴處分後，竟又具狀聲請再議，其意
          仍在爭執訴訟之勝敗，自與兩造締結和解契約之文義
          及兩造之真意不符，自屬違背兩造締結和解契約之約
          定，亦甚瞭然。
      2.關於附表編號嘉義地檢97年度他字第761號被告告訴
        原告妨害名譽案件，檢察官以被告撤回對原告之告訴而
        為不起訴處分，然被告竟對該不起訴處分再議，同前說
        明，亦屬違背前開和解契約之約定，自不待言。
      3.關於附表編號嘉義地檢97年度他字第816號被告告發
        原告誣告案件，亦為非告訴乃論之罪，被告對該案表示
        撤回，檢察官為不起訴處分後，又對該不起訴處分再議
        ，此部分亦同前說明，與兩造締結和解契約之文義及兩
        造之真意不符，被告之行為違背兩造締結和解契約之約
        定，原告之主張堪屬可信。
      4.被告於和解契約締結後，復對原告提起附表編號妨害
        名譽（嘉檢97年度他字第1342號）、附表編號偽證（
        嘉檢97年度他字第1582號）、附表編號詐欺（嘉檢97
        年度他字第1663號）之告訴或告發，亦與兩造締結和解
        契約之文義及兩造之真意不符，被告之行為違背兩造締
        結和解契約之約定。雖然，其中附表編號嘉檢97年度
        他字第1342號之妨害名譽案件被告事後撤回告訴，亦不
        影響被告先前之違約行為，併予說明。
    (三)關於被告對原告提出之民事案件部分，兩造和解書締結後
      ，如附表所示，除了附表編號所示嘉義地院97年度訴字
      第202號清償債務之民事訴訟不在和解契約範圍外，尚有
      三件民事案件繫屬，則被告下列行為是否違反和解契約之
      約定？
      1.原告不服附表編號嘉義地方法院97年度嘉簡字第735
        號之簡易判決，提起上訴，被告於二審未為撤回起訴之
        意思表示，但遭嘉義地方法院以兩造和解為由，認被告
        起訴欠缺權利保護必要駁回被告之訴。被告消極不撤回
        之行為，亦與兩造約定應積極的對現有訴訟為撤回之約
        定並不相符，被告未為積極撤回起訴之行為，原告仍須
        應訴並準備訴訟，自與兩造以和解契約解決紛爭，日後
        除了嘉義地方法院97年度訴字第202號民事訴訟外，不
        再有任何訴訟之約定不相符合，故被告消極未為撤回訴
        訟之行為，亦屬違反和解契約之約定。
      2.被告於和解契約締結後，復對原告提起附表編號、
        侵權行為損害賠償之訴，亦屬是否違反和解契約之約定
        ，至於被告其後以不到庭二次而視為撤回起訴，亦不影
        響其已違約之行為。
    (四)如被告有違反系爭和解契約之行為，原告請求被告給付20
      0萬元之違約金是否有理？被告抗辯違約金之約定過高，
      請求予以酌減，並以其對原告150萬元之債權抵銷，是否
      有理？
      1.按「當事人得約定債務人於債務不履行時，應支付違約
        金」、「違約金，除當事人另有訂定外，視為因不履行
        而生損害之賠償總額。其約定如債務人不於適當時期或
        不依適當方法履行債務時，即須支付違約金者，債權人
        除得請求履行債務外，違約金視為因不於適當時期或不
        依適當方法履行債務所生損害之賠償總額」、「約定違
        約金過高者，法院得減至相當數額」，民法第250條第1
        、2項、第252條分別定有明文。次按，「約定之違約金
        過高者，法院得減至相當之數額，民法第252條定有明
        文。至於是否相當，即須依一般客觀事實，社會經濟狀
        況及當事人所受損害情形，以為斟酌之標準。且約定之
        違約金過高者，除出於債務人之自由意思，已任意給付
        ，可認為債務人自願依約履行，不容其請求返還外，法
        院仍得依前開規定，核減至相當之數額」，最高法院79
        年台上字第1915號判例可資參照。足見法院審酌違約金
        是否過高，須依一般客觀事實，社會經濟狀況及當事人
        所受損害情形，以為斟酌之標準。
      2.被告於系爭和解契約締結後，未為積極撤回告訴、告發
        之行為，亦未積極撤回先有之訴訟，更對不起訴處分提
        起再議，或另以新事實提出告訴、告發之行為，或另行
        提起民事訴訟，均違反系爭和解契約之約定，已如前述
        。審酌兩造約定違約應給付200萬元之違約金性質，因
        兩造未明定係損害賠償總額之預定，或係懲罰性違約金
        ，依民法第250條第2項之規定，係損害賠償總額之預定
        ，堪以認定。至於200萬元違約金是否過高，法院自得
        依職權審酌之，據前開最高法院裁判要旨所示，係審酌
        被告行為程度，及依一般客觀事實、社會經濟狀況審酌
        原告所受損害情形決定之。原告主張其受有之損害為應
        訴之損害、精神上的損害賠償（本院卷138頁背面）等
        語。
      3.本院審酌當事人為違約金之約定，多係注重違約金之嚇
        阻功能，如使用經濟分析的觀點，該違約金約定的法理
        依據，也與侵權責任法的功能密切相關。詳細來說，損
        害填補本身雖然就具有防止損害的功能，然而因為著重
        在損害的承擔與填補上，對於主張權利的成本往往不視
        為可填補的損害，例如：律師費、時間的成本等等，就
        會使得被害人在衡量所受損害、主張權利的成本和勝訴
        的機率等因素後，可能做出放棄求償的決定。所以，完
        全從損害填補的觀點所設計的賠償制度，在損害填補的
        功能往往也是不足的。為了提供被害人主張權利的誘因
        ，即有必要確保被害人求償的金額不少於所受損害和主
        張權利成本的金額總和，當被害人都主張權利，加害人
        無法逍遙法外，將可嚇阻加害人或他人再犯同一行為，
        因此，使被害人請求的金額超過損害的總額即有必要，
        此亦為違約金酌減制度之目的所在。故最高法院往昔之
        前開意見，亦非端視被害人依損害賠償制度得主張多少
        損害而為斟酌違約金高低之唯一根據，尚包括客觀事實
        、社會經濟狀況等等即是。既然從預防損害的觀點來看
        ，以損害的金額作為被害可以請求的計算標準是不夠的
        ，即須再考量嚇阻類似的行為以預防損害，必需從行為
        人的角度設計制度，如行為人資力、所得等因素，採取
        對行為人最適合的嚇阻效果的責任。就如本案原告並無
        任何違反和解契約之事由，兩造締結系爭和解契約之目
        的，本就在處理被告對於原告一連串之訴訟，希能透過
        和解契約之締結，不再有任何之訴訟紛爭。但被告身為
        警員，對於法律有一定之嫻熟程度，竟仍違約續行訴訟
        或另行起訴，致原告卻需準備應訴、到庭應訴等等，導
        致原告時間之浪費，如同是自由權遭侵害之一種型式，
        退步言，也至少是侵害其他人格法益情節重大者，故因
        此造成被告精神上痛苦不堪、財產自由權受有限制等情
        ，認為被告主張民法第227條之1受有精神上之損害，尚
        屬可取。且此種勞力、時間、費用之支出、造成他方「
        時間之浪費」，亦應得請求賠償（關於「時間之浪費」
        ，原先由假期被侵害所發展出來，請參酌王澤鑑，民法
        學說與判例研究(七)，143頁至160頁，引用英國法官Lord
        Denning M.R.之判決理由謂：「常有認為在違反契約之
        情形，對精神痛苦不堪不能給予賠償... 法院僅於原告
        受有身體不便時，始許其請求賠償... 此項限制已經落
        伍，不合時宜，在一適當案件，於契約亦得就精神痛苦
        請求損害賠償，如同於侵權行為得就精神震憾（Shock
        ）請求損害賠償一樣... 」）。故斟酌原告為專科畢業
        ，目前任職於醫藥業，每月薪水9000元；被告目前仍為
        警員，但目前因病請假中；被告行為之程度；原告因被
        告之行為造成其應訴之情形與精神上之損害，認原告主
        張50萬元之違約金為適當，超過該部分之違約金請求，
        為無理由，應予駁回。
      4.但被告曾對原告提起二件清償債務訴訟皆獲確定之勝訴
        判決。其中附表編號嘉義地方法院96年度訴字第950
        號清償債務案件，原告應給付被告20萬元確定；附表編
        號嘉義地方法院97年度訴字第202號清償債務案件，
        原告應給付被告130萬元確定。兩造對前開事實均不爭
        執，本院並依職權調取前開民事卷宗審認無訛，故被告
        主張對原告有前揭債權堪信為真實。從而，被告主張以
        前開150萬元債權主張抵銷本件違約金債務，尚屬可採
        ，本件原告50萬元之違約金請求權，因被告主張抵銷而
        消滅。原告之訴為無理由，應予駁回。原告之訴既以駁
        回，其假執行之聲請亦失所附麗，應併駁回之。
六、兩造其餘之攻擊或防禦方法及提出之證據，經本院斟酌後，
    認為均不足以影響本判決之結果，自無逐一詳予論駁之必要
    ，併此敘明
七、結論：原告之訴為無理由，依民事訴訟法第79條，判決如主
    文。
中    華    民    國    99    年    3     月    3     日
                  民事第四庭    法  官  趙子榮
附表：訴訟一覽表（97年6月12日締結系爭和解契約）：
┌──┬──────┬─────────┬───────┬────────────────┐
│編號│繫屬日期    │案號              │案由          │結案日及結案情形                │
│    │            │                  │              │                                │
├──┼──────┼─────────┼───────┼────────────────┤
│一  │            │嘉義法院96年度嘉簡│清償債務      │96年11月22日宣判：              │
│    │            │字第950號         │（原告丙○○）│原告全部勝訴，被告甲○○應給付原│
│    │            │                  │              │告20萬元。                      │
├──┼──────┼─────────┼───────┼────────────────┤
│二  │            │嘉義地院97年度訴字│清償債務      │97年10月9 日宣判：              │
│    │收案：97年4 │第202 號          │（原告丙○○）│原告丙○○獲部分勝訴判決，判令被│
│    │月8日（民事 │                  │              │告甲○○應給付原告130 萬元。    │
│    │）          │                  │              │                                │
├──┼──────┼─────────┼───────┼────────────────┤
│三  │97年5 月13日│嘉義地檢署97年度他│侵占（告訴人為│經97年度偵字第7048號：          │
│    │（刑事）    │字第677號         │丙○○）      │於97年10月14日偵查終結，因被告何│
│    │            │                  │              │育賢罪嫌尚有不足，獲不起訴處分。│
├──┼──────┼─────────┼───────┼────────────────┤
│四  │97年6 月2 日│嘉義地檢署97年度他│妨害名譽（告訴│經97年交查字第901 號、97年偵字第│
│    │（刑事）    │字761 號          │人為丙○○）  │6255號：                        │
│    │            │                  │              │於97年9 月24日偵查終結，因告訴人│
│    │            │                  │              │丙○○撤回，被告甲○○獲不起訴處│
│    │            │                  │              │分。                            │
│    │            │                  │              │◎告訴人復於97年10月14日聲請再議│
│    │            │                  │              │  ，惟經97年上聲議第944 號為駁回│
│    │            │                  │              │  之處分。                      │
├──┼──────┼─────────┼───────┼────────────────┤
│五  │97年6 月9 日│嘉義地檢署97年度他│誣告（告訴人為│經97年交查字第916 號、97年偵字第│
│    │（刑事）    │字第816 號        │丙○○）      │6256號：                        │
│    │            │                  │              │於97年9 月24日偵查終結，因告訴人│
│    │            │                  │              │丙○○撤回，被告甲○○獲不起訴分│
│    │            │                  │              │。                              │
│    │            │                  │              │◎告訴人復於97年10月14日聲請再議│
│    │            │                  │              │  ，惟經97年聲議第234 號處分駁回│
├──┼──────┼─────────┼───────┼────────────────┤
│六  │遞狀：97年5 │嘉義地院97年嘉簡字│侵權行為損害賠│97年8 月28日宣判：              │
│    │月20日      │第735 號（97年度嘉│償（原告為蘇春│原告丙○○獲部分勝訴判決，判令被│
│    │            │小調字第2000號、97│展）          │告甲○○應給付精神慰撫金6 萬元。│
│    │收案：97年8 │年嘉小字第715 號）│              │                                │
│    │月18日（民事│                  │              │                                │
│    │）          │                  │              │                                │
│    ├──────┼─────────┤              ├────────────────┤
│    │97年9 月26日│嘉義法院97年簡上字│              │97年12月3 日宣判：              │
│    │            │第78號            │              │原判決命上訴人甲○○給付部分廢棄│
│    │            │                  │              │，被上訴人在第一審之訴駁回。    │
├──┼──────┼─────────┼───────┼────────────────┤
│七  │提出告訴：97│嘉義地檢署97年度他│妨害名譽（告訴│經97年交查字第1505號、97年偵字第│
│    │年9月18日   │字第1342號        │人為丙○○）  │8370號：                        │
│    │            │                  │              │於97年12月9 日偵查終結，因告訴人│
│    │收案：97年9 │                  │              │丙○○撤回，被告甲○○獲不起訴處│
│    │月24日（刑事│                  │              │分書。                          │
│    │）          │                  │              │                                │
├──┼──────┼─────────┼───────┼────────────────┤
│八  │提出告發：97│嘉義地檢署97年度他│偽證案件（告訴│經97年交查字第1892號、98年偵字第│
│    │年11月4日   │字第1582號        │人為丙○○）  │2517號：                        │
│    │            │                  │              │於98年3 月31日偵查終查，被告何育│
│    │收案：97年11│                  │              │賢獲不起訴處分書。              │
│    │月13日（刑事│                  │              │                                │
│    │）          │                  │              │                                │
├──┼──────┼─────────┼───────┼────────────────┤
│九  │提出告發：97│嘉義地檢署97年度他│詐欺案件（告訴│經97年交查字第2000號、98年偵字第│
│    │年11月19日  │字第1663號        │人為丙○○）  │1092號：                        │
│    │            │                  │              │於98年2 月17日偵查終結，被告何育│
│    │收案：97年11│                  │              │賢獲不起訴處分書。              │
│    │月25日（刑事│                  │              │                                │
│    │）          │                  │              │                                │
├──┼──────┼─────────┼───────┼────────────────┤
│十  │97年12月10日│嘉義法院97年度嘉小│侵權行為損害賠│經嘉義地院於98年2 月11日發函：  │
│    │（民事）    │字第1319號        │償（原告為蘇春│以兩造於98年1 月14日、98年2 月11│
│    │            │                  │展）          │日經合法通知無正當理由而均未到庭│
│    │            │                  │              │，依民事訴訟法第191 條第2 項規定│
│    │            │                  │              │，視為撤回起訴。                │
├──┼──────┼─────────┼───────┼────────────────┤
│十一  │98年1 月12日│嘉義法院98年度嘉簡│侵權行為損害賠│經嘉義地院於98年4 月2 日發函：  │
│    │（民事）    │字第35號（97年嘉簡│償（原告為蘇春│以兩造於98年2 月10日、98年3 月10│
│    │            │調字第264號）     │展）          │日經合法通知無正當理由而均未到庭│
│    │            │                  │              │，依民事訴訟法第191 條第2 項規定│
│    │            │                  │              │，視為撤回起訴。                │
├──┼──────┼─────────┼───────┼────────────────┤
│十三  │98年1 月5 日│嘉義法院98年訴字第│給付違約金（原│移送本院98年度訴字第1160號審理中│
│    │（民事）    │1 號              │告為甲○○）  │                                │
│    │            │                  │              │                                │
└──┴──────┴─────────┴───────┴────────────────┘
以上正本係照原本作成
如對本判決上訴，須於判決送達後20日內向本院提出上訴狀
中    華    民    國    99    年    3     月    3    日
                                書記官  謝榕芝

司法院資訊處製作；財團法人民間司法改革基金會備份。
